臺灣基隆地方法院基隆簡易庭民事小額判決
原　　　告　林元
被　　　告　施亞妘
上列當事人間請求給付借款等事件，本院判決如下：
    主  文
原告之訴及假執行之聲請均駁回。
訴訟費用新臺幣壹仟元由原告負擔。
    事實及理由
一、本件原告起訴主張：原告之配偶吳麗玲因故死亡，由原告繼
    承債權，被告私下於民國98年6月23 日向吳麗玲借款新臺幣
    （下同）2 萬元，另吳麗玲受僱被告，被告積欠其薪資、被
    告未為員工投保勞工保險、吳麗玲代被告支付雜貨貨款1 萬
    2,000元等，爰請求被告給付原告3萬1,000 元及自起狀繕本
    送達被告之翌日起至清償日止，按年息5%計算之利息。
二、本件未經言詞辯論，故無被告之答辯聲明及理由。
三、按「原告之訴，依其所訴之事實，在法律上顯無理由者，法
    院得不經言詞辯論，逕以判決駁回之」，民事訴訟法第249
    條第2項有所明文。又民事訴訟法第249條第2 項所謂原告之
    訴，依其所訴之事實，在法律上顯無理由者，係指依原告於
    訴狀內記載之事實觀之，在法律上顯然不能獲得勝訴之判決
    者而言。最高法院著有62年台上字第845 號判例可資參照。
    另關於訴訟標的之權利或法律關係之存否，在何人與何人間
    予以解決，始為適當有意義者，即為當事人適格之問題，若
    當事人有不適格，原告之訴即欠缺訴權存在之要件，其訴無
    理由，應以判決駁回原告之訴（參見最高法院27年度上字第
    1964號判例意旨）。次按當事人適格為權利保護要件之一，
    所謂當事人適格，係指當事人就特定訴訟標的有實施訴訟之
    權能而言，亦即必須當事人對於為訴訟標的之法律關係有處
    分之權能，始足當之，是原告或被告就為訴訟標的之法律關
    係如無訴訟實施權，當事人即非適格，欠缺權利保護要件，
    法院應認訴為無理由，以判決駁回之，且當事人適格為訴權
    存在之要件，且屬法院應依職權調查之事項。再按繼承人自
    繼承開始時，除本法另有規定外，承受被繼承人財產上之一
    切權利、義務。但權利、義務專屬於被繼承人本身者，不在
    此限。繼承人有數人時，在分割遺產前，各繼承人對於遺產
    全部為公同共有，民法第1148條、第1151條分別定明文。又
    以公同共有之財產為訴訟標的之訴訟，依民法第828條第2項
    規定，應得公同共有人全體之同意始得為之。若無事實上無
    法得全體公同共有人同意之除外情形，而未得全體公同共有
    人同意逕行起訴者，自難謂其當事人適格要件無欠缺，最高
    法院88年度台上字第1486號判決要旨可資參照。
四、經查，原告之配偶吳麗玲已於99年5月24日死亡，原告與吳
    麗玲育有二名子女即林聖文、林聖凱，吳麗玲之繼承人即原
    告與林聖文、林聖凱均未向本院聲請拋棄繼承等情，業經原
    告提出吳麗玲之戶籍謄本及遺產稅免稅證明書（上載有遺產
    繼承人共三人林元、林聖文、林聖凱），並經本院依職權
    向本院分案室查詢「並無受理被繼承人吳麗玲之繼承人聲請
    拋棄繼承」，有本院民事紀錄科查詢表在卷可按，故吳麗玲
    死亡後，其遺產應由原告及林聖文、林聖凱繼承，在未分割
    遺產前，吳麗玲之遺產屬原告及林聖文、林聖凱公同共有。
    故原告主張基於繼承吳麗玲之借款、薪資等債權提起本訴，
    除有事實上無法得全體公同共有人同意之除外情形，自應由
    原告及林聖文、林聖凱共同起訴，當事人適格始無欠缺，然
    原告僅基於個人名義提起本訴，自屬當事人不適格。
五、揆諸前揭說明，原告當事人不適格，則其訴在法律上顯無理
    由，爰不經言詞辯論，逕予判決駁回。
六、依民事訴訟法第249條第2項、第78條、第87條第1項，判決
    如主文。
中    華    民    國   100    年    5     月    24    日
                  基隆簡易庭法  官  林淑鳳
以上正本係照原本作成。
對於本件判決如有不服，應於收受送達後20日內向本院提出上訴
書狀，上訴於本院合議庭，並按他造當事人之人數附具繕本。
如委任律師提起上訴者，應一併繳納上訴審裁判費。
當事人之上訴，非以判決違背法令為理由不得為之，上訴狀應記
載上訴理由，表明下列各款事項：
(一)原判決所違背之法令及其具體內容。
(二)依訴訟資料可認為原判決有違背法令之具體事實。
中    華    民    國   100    年    5     月    24    日
                            書記官  王鵬勝